【裁判字號】    97,上易,43
【裁判日期】    970324
【裁判案由】    業務侵占
【裁判全文】
臺灣高等法院高雄分院刑事判決          97年度上易字第43號
上  訴  人  臺灣高雄地方法院檢察署檢察官
被      告  甲○○
上列上訴人因被告業務侵占案件，不服臺灣高雄地方法院96年度
易字第1406號中華民國96年12月17日第一審判決（起訴案號：臺
灣高雄地方法院檢察署96年度偵字第8891號），提起上訴，本院
判決如下：
    主  文
上訴駁回。
    事  實
一、甲○○於民國91年1 月15日起至93年12月止，任職於輔凱生
    物科技有限公司（下稱輔凱生技公司）高雄區營業處，負責
    業務開發及收款工作，為從事業務之人，竟意圖為自己不法
    之，並基於概括犯意，利用任職期間內，多次進貨、出貨、
    業務獎金結算之機會，連續將應行繳回公司之款項，侵吞入
    己，嗣經輔凱生技公司得悉帳目似有出入，清查相關交易明
    細及單據，並與甲○○核對結算後，確認甲○○於91年、92
    年及93年間應行繳回之款項數額，係依銷售總金額新臺幣（
    下同）507,293 元，扣除業務總費用（即獎金）127,514 元
    ，再扣除退貨總金額147,00 5元，結果合計尚有232,774 元
    去向不明。雖經輔凱生技公司催討後，甲○○僅於94年3 月
    31日返還32,774元，餘款則迄今仍未返還。
二、案經輔凱生技公司訴由臺灣臺北地方法院檢察署呈請臺灣高
    等法院檢察署移由臺灣高雄地方法院檢察署檢察官偵查起訴
    。
    理  由
壹、證據能力部分：
一、按被告之自白，非出於強暴、脅迫、利誘、詐欺、疲勞訊問
    、違法羈押或其他不正之方法，且與事實相符者，得為證據
    ；刑事訴訟法第156 條第1 項定有明文。查本件連續侵占之
    事實，業經被告甲○○（下稱被告）於原審坦承不諱，且核
    與事實相符，依上開規定，自得作為證據。
二、本判決所引用之證據資料（詳後引用之各項證據），其中傳
    聞證據部分，縱無刑事訴訟法第159 條之1 至第159 條之4
    或其他規定之傳聞證據例外情形，亦因被告及檢察官於本院
    審判程序對證據能力均不爭執，依刑事訴訟法第159 條之5
    第1 項之規定，本院審酌各該書面陳述，或係輔凱生技公司
    與被告核算時，依據實際狀況所製作，虛偽作成之可能性不
    高；各證人之陳述亦無不當取供情事，以之為證據應無不當
    ，依刑事訴訟法第159 條之5 第1 項規定，均得作為證據。
貳、實體部分：
一、本件連續利用職務之便，多次侵占應行繳回輔凱生技公司之
    貨款，實際總額以核算結果為準之犯罪事實，已經被告於原
    審坦承不諱，核與輔凱生技公司指述應行收回之貨款遭侵占
    、林鐵山、李郁、林鈺玲證述確有對帳核算之情節，大致相
    符。復有結算明細表、結款單及退貨明細在卷可稽，足認被
    告在原審之自自，應與事實相符，自得為認定犯罪之依據。
    被告至本院翻異改稱，係因不願纏訴而坦承，帳款明細尚未
    釐清云云，應屬卸責之詞，無可採信。罪證明確，被告犯行
    洵堪認定。
二、核被告所為，係犯刑法第336 條第2 項業務侵占罪。被告侵
    占貨款之期間長達2 年以上，各次正確侵占金額雖無法具體
    明確認定，但經核算後，每年度既均有差額尚未繳回，依一
    般社會觀念，在時間差距上，仍屬可以分開，則在刑法評價
    上，應各具獨立性，每次行為皆可獨立成罪，所犯又構成同
    一之罪名，為修法前之連續犯。被告行為後，刑法第56條連
    續犯之規定，業於94年2 月2 日修正公布刪除，並於95 年7
    月1 日施行，則被告業務侵占之犯行，因行為後新法業已刪
    除連續犯之規定，此刪除雖非犯罪構成要件之變更，但顯已
    影響行為人刑罰之法律效果，自屬法律有變更，依新法第2
    條第1 項規定，比較新、舊法結果，仍應適用較有利於被告
    之行為時法律即舊法論以連續犯，並加重其刑（最高法院95
    年第8 次刑事庭會議決議參照）。
三、原審認被告罪證明確，因而適用刑法第2 條第1 項前段、第
    336 條第2 項，修正前刑法第56條、第41條第1 項前段，修
    正前罰金罰鍰提高標準條例第2 條，中華民國96年罪犯減刑
    條例第2 條第1 項第3 款、第7 條、第9 條規定，並審酌被
    告從事收款業務，本應忠於職守，竟利用職務之便，將業務
    上收取款項侵吞入己，行為可議，惟念犯後坦承，態度尚可
    ，並無犯罪前科，且已歸還部分款項，雖有意和解，但因經
    濟狀況不佳，無法全數償還等一切情狀，量處有期徒刑8 月
    。並說明其犯罪時間在96年4 月24日以前，合於減刑條件，
    應同時諭知減得之刑為有期徒刑4 月，並諭知易科罰金以銀
    元300 元即新臺幣900 元折算壹日之標準。核其認事用法，
    並無不合，量刑亦屬允當。檢察官循被害人請求而上訴，雖
    認量刑過輕，指摘原判決不當，本院認為原審量刑基礎未有
    任何變更，上訴並無理由，應予駁回。
據上論斷，應依刑事訴訟法第368條，判決如主文。
本案經檢察官鄭銘謙到庭執行職務。
中    華    民    國    97    年    3     月    24    日
                  刑事第五庭    審判長法  官  曾永宗
                                      法  官  任森銓
                                      法  官  王伯文
以上正本證明與原本無異。
本判決不得上訴。
中    華    民    國    97    年    3     月    24    日
                                      書記官  黎  珍
附錄本判決論罪科刑法條：
刑法第336 條第2 項：
對於業務上所持有之物，犯前條第1 項之罪者，處6 月以上5 年
以下有期徒刑，得併科3,000 元以下罰金。


司法院資訊處製作；財團法人民間司法改革基金會備份。
